【裁判字號】    95,易,2110
【裁判日期】    951031
【裁判案由】    傷害
【裁判全文】
臺灣臺北地方法院刑事判決              95年度易字第2110號
公  訴  人  臺灣臺北地方法院檢察署檢察官
被      告  乙○○
上列被告因傷害案件，經檢察官聲請以簡易判決處刑（95年度偵
字第15515號），本院認不宜以簡易判決處刑（95年度簡字第292
2號），改用通常程序審理，因被告於準備程序中先就被訴事實
為有罪之陳述，經本院合議庭裁定適用簡式審判程序，茲判決如
下：
    主  文
乙○○傷害人之身體，累犯，處有期徒刑肆月，如易科罰金，以
銀元佰元即新臺幣玖佰元折算壹日。
    事  實
一、乙○○前於民國93年間，因偽造文書案件，經本院93年度簡
    字第1883號判處有期徒刑3月，如易科罰金以銀元300元即新
    臺幣900元折算1日，於94年5月4日易科罰金執行完畢。詎其
    猶不知悔改，於95年5月6日上午6時許，在臺北市松山區○
    ○○路○段333號「錢櫃KTV」903號包廂內，因不滿甲○○朝
    其潑酒，一時氣憤，明知故意將玻璃製酒杯朝坐位區牆壁丟
    擲，酒杯必可能從牆壁反彈砸傷在座位區之人，竟仍基於傷
    害之犯意，在座位區將所持玻璃製酒杯用力朝牆壁丟擲，致
    該酒杯反彈砸向在座之甲○○頭部，復出手掌摑甲○○臉頰
    ，造成甲○○受有頭皮多處淺層撕裂傷（1.3公分、1公分，
    1 公分、0.5公分）及牙齒破裂之傷害。
二、案經甲○○訴由臺北市政府警察局松山分局報請臺灣臺北地
    方法院檢察署檢察官偵查而聲請以簡易判決處刑。
    理  由
一、程序方面：
  (一)按檢察官聲請以簡易判決處刑案件，經法院認為不得或不宜
    以簡易判決處刑者，應適用通常程序審判之，刑事訴訟法第
    452條定有明文。本件檢察官雖聲請以簡易判決處刑，惟被
    告乙○○否認犯罪，而除告訴人之指訴外，依卷內證據，尚
    不足以認定被告犯罪，仍有調查之必要，認不宜以簡易判決
    處刑，而改用通常程序審理，先此敘明。
  (二)本件被告所犯傷害罪，並非死刑、無期徒刑或最輕本刑為3
    年以上有期徒刑之罪，亦非高等法院管轄第一審案件，於準
    備程序進行中，被告先就被訴事實為有罪之陳述，經告知被
    告簡式審判程序之旨，並聽取檢察官、被告之意見後，本院
    合議庭裁定由受命法官進行簡式審判程序，是本件之證據調
    查，依刑事訴訟法第273條之2規定，不受同法第159條第1項
    、第161條之2、第161條之3、第163條之1及第164條至第170
    條規定之限制，合先敘明
二、認定犯罪事實之證據及理由：
    上揭事實，業據被告於本院審理時坦承確有於上揭時、地在
    座位區將所持玻璃製酒杯朝後方牆壁丟擲而反彈至告訴人頭
    部及出手掌摑告訴人甲○○臉部，造成告訴人受有頭皮多處
    淺層撕裂傷、牙齒破裂等傷害等事實明確，核與告訴人指訴
    情節相符，並據證人王泰宏於警詢及偵查中證述在卷，復有
    臺安醫院出具之診斷證明書在卷可稽。又被告既然自承將玻
    璃製酒杯丟向座位後方牆壁，雖其主要目的是不滿告訴人潑
    酒而洩憤，然而在KTV包廂座位區內朝座位區牆壁用力砸酒
    杯，酒杯從牆壁反彈必有可能傷害到在座之人，從而，被告
    丟擲酒杯時，至少應當有普通傷害之未必故意，應足認定。
    況被告亦自承其係故意出手掌摑告訴人臉部。綜上，堪認被
    告自白與事實相符，應堪採信。
三、論罪科刑理由：
  (一)查被告行為後，刑法於94年1月7日修正通過，於94年2月2日
    公布，並於95年7月1日施行。按行為後法律有變更者，適用
    行為時之法律，但行為後之法律有利於行為人者，適用最有
    利於行為人之法律，修正後之刑法第2條第1項定有明文。此
    條規定乃與刑法第1條罪刑法定主義契合，而貫徹法律禁止
    溯及既往原則，係規範行為後法律變更所生新舊法律比較適
    用之準據法，是刑法第2條本身雖經修正，但刑法第2條既屬
    適用法律之準據法，本身尚無比較新舊法之問題，應一律適
    用裁判時之現行刑法第2條規定以決定適用之刑罰法律。又
    本次刑法修正之比較新舊法，應就罪刑有關之共犯、未遂犯
    、想像競合犯、牽連犯、連續犯、結合犯，以及累犯加重、
    自首減輕暨其他法定加減原因（如身分加減）與加減例等一
    切情形，綜其全部罪刑之結果而為比較（最高法院95年度第
    8次刑庭會議決議可資參照）。經查：
    1.本件被告行為時之刑法第277條第1項法定刑為「3年以下
      有期徒刑、拘役或1,000元以下罰金」。又依被告行為時
      之刑法第33條第5款規定：罰金為1元以上。是被告行為時
      法定罰金刑部分，經依罰金罰鍰提高標準條例第1條前段
      提高及現行法規所定貨幣單位折算新臺幣條例第2條規定
      折算為新臺幣後，為新臺幣3元以上3萬元以下。而95年7
      月1日公布施行之刑法第33條第5款規定：罰金為新臺幣1,
      000元以上。另刑法施行法第1條之1規定：「中華民國94
      年1月7日刑法修正施行後，刑法分則編所定罰金之貨幣單
      位為新臺幣。94年1月7日刑法修正時，刑法分則編未修正
      之條文有定有罰金者，自94年1月7日刑法修正施行後，就
      其所定數額提高為30倍。但72年6月26日至94年1月7日新
      增或修正之條文，就其所定數額提高為3倍」。而刑法第
      277條第1項係刑法分則編未修正且定有罰金刑之條例，是
      依刑法施行法第1條之1規定，刑法第277條第1項法定罰金
      刑部分應提高為30倍。因此，修正前刑法第277條第1項之
      法定罰金刑部分為新臺幣1,000元以上3萬元以下。經比較
      新、舊法之結果，被告行為時之舊法對其等較為有利。
    2.關於累犯之規定，被告行為時之刑法第47條規定：「受有
      期徒刑之執行完畢，或受無期徒刑或有期徒刑一部之執行
      而赦免後，5年內以內再犯有期徒刑以上之罪者，為累犯
      ，加重本刑至1/2」；修正後刑法第47條第1項、第2項分
      別規定：「受徒刑之執行完畢，或一部之執行而赦免後，
      5年以內故意再犯有期徒刑以上之罪者，為累犯，加重本
      刑至1/2。」、「第98條第2項關於強制工作而免其刑之執
      行者，於受強制工作處分之執行完畢或一部之執行而免除
      後，5年以內故意再犯有期徒刑以上之罪者，以累犯論。
      」，本案不論依修正前之刑法第47條，或修正後之刑法第
      47條第1項之規定，均構成累犯（詳後述），對被告而言
      ，新法並無較有利於被告，依修正後刑法第2條第1項前段
      規定，應依被告行為時之法律即舊法論以累犯。
    3.再被告行為後，罰金罰鍰提高標準條例第2條業已刪除，
      而刑法第41條第1項前段關於易科罰金之折算標準已由舊
      法之銀元100元、200元、300元修正為新臺幣1,000元、2,
      000元、3,000元，因屬科刑規範事項之變更，其折算標準
      為裁判時所應諭知，自有就新舊法規定比較之必要，經比
      較新舊法結果，以被告行為時之舊法較為有利。
    4.綜上，本件經綜合觀察全部罪刑比較之結果，就上開修正
      部分，修正後規定並無較有利於被告，依修正後刑法第2
      條第1項前段規定，應適用行為時即舊法之規定。
  (二)核被告傷害告訴人之行為，係犯刑法第277條第1項普通傷害
    罪。
  (三)又被告前於93年間，因偽造文書案件，經本院93年度簡字第
    1883號判處有期徒刑3月，如易科罰金以銀元300元即新臺幣
    900元折算1日，於94年5月4日易科罰金執行完畢，此有臺灣
    高等法院被告前案紀錄表在卷可憑，其前受有期徒刑執行完
    畢，於5年以內故意再犯本件最重本刑為有期徒刑以上之罪
    ，為累犯，應依修正前刑法第47條規定，加重其刑。
  (四)爰審酌被告因細故而即傷害告訴人，及其犯罪之動機、目的
    、手段、所生損害、犯罪後迄未能以平和理性方式解決紛爭
    等一切情狀，量處如主文所示之刑，並依修正前刑法第41條
    第1項前段、修正前罰金罰鍰提高標準條例第2條及現行法規
    所定貨幣單位折算新臺幣條例第2條規定，諭知如易科罰金
    以銀元300元即新臺幣900元折算1日。雖公訴人具體求處被
    告有期徒刑6月，惟本院審酌上情，認如主文所示之刑，以
    足懲儆，附此敘明。
四、適用法律：
  (一)程序法方面：刑事訴訟法第452條、第273條之1第1項、第
    299條第1項前段。
  (二)實體法方面：刑法第2條第1項前段、第277條第1項，修正前
    刑法第47條、第41條第1項前段，罰金罰鍰提高標準條例第1
    條前段，修正前罰金罰鍰提高標準條例第2條，現行法規所
    定貨幣單位折算新臺幣條例第2條，判決如主文。
本案經檢察官蔡立文到庭執行職務
中    華    民    國    95    年    10    月    31    日
                  刑事第十二庭  法  官  陳慧萍
上正本證明與原本無異。
如不服本判決，應於判決送達後10日內向本院提出上訴狀（應抄
附繕本）。告訴人或被害人如對於本判決不服者，應具備理由請
求檢察官上訴，其上訴期間之計算係以檢察官收受判決正本之日
期為準。
                                書記官  何適熹
中    華    民    國    95    年    11    月    1     日
附錄本案論罪科刑法條：
中華民國刑法第277條
傷害人之身體或健康者，處3年以下有期徒刑、拘役或1,000元以
下罰金。
犯前項之罪因而致人於死者，處無期徒刑或7年以上有期徒刑；
致重傷者，處3年以上10年以下有期徒刑。


司法院資訊處製作；財團法人民間司法改革基金會備份。
